臺灣高等法院高雄分院刑事判決　　　　 94年度上訴字第973號
上　訴　人　甲○○
即　被　告
選任辯護人　鄭國安　律師
　　　　　　吳麗珠　律師
上列上訴人因違反毒品危害防制條例案件，不服臺灣高雄地方法
院93年度訴字第2333號中華民國94年5 月11日第一審判決（起訴
案號：臺灣高雄地方法院檢察署93年度偵字第15711 號），提起
上訴，本院判決如下：
    主  文
原判決撤銷。
甲○○無罪。
      理  由
一、公訴意旨略以：被告甲○○夥同黃必成（業已判決確定執行
    中），共同基於販賣第一級毒品海洛因牟利之概括犯意聯絡
    ，自89年11月某日起，至90年2 月12日上午10時許止，由許
    鴻裕以其號碼為0000000000號行動電話，撥打綽號「阿德」
    即黃必成與甲○○共用之0000000000號行動電話，在電話中
    與黃必成或甲○○言明購買之數量、價格，並約定交易時間
    及指定高雄市○○○路某超商附近等地點，雙方碰面後，許
    鴻裕先將購買毒品之金錢交予黃必成，黃必成再帶同許鴻裕
    至預先藏放毒品之地點，告知許鴻裕自己去拿取毒品之方式
    ，每次交易毒品金額新台幣（下同）1,000 元至6,000 元不
    等，連續販賣第一級毒品海洛因約十餘次予許鴻裕施用，共
    得款至少16,000元。嗣因警方監聽許鴻裕上開行動電話與上
    開黃必成、甲○○共用之0000000000號行動電話，並於90年
    2 月12日中午12時許，搜索許鴻裕在高雄縣大寮鄉○○村○
    ○路225 之36號住處，查扣許鴻裕甫向黃必成以2,000 元購
    得之海洛因1 包，許鴻裕因而供述毒品來源係向黃必成購得
    。於90年2 月20日並配合警方再撥打上開行動電話與黃必成
    聯絡，佯稱欲購買第一級毒品海洛因3,000 元，雙方約定在
    高雄市○○○路某超商交易，經警帶同許鴻裕前往該處埋伏
    ，而於90年2 月20日中午12時30分許，黃必成騎機車至該約
    定處所欲與許鴻裕交易時，為警當場查獲，致販賣未得逞，
    並循線查悉上情，因認被告甲○○涉有毒品危害防制條例第
    4 條第1 項之販賣第一級毒品罪嫌云云。
二、本件公訴人認被告甲○○涉犯毒品危害防制條例第4 條第1
    項之販賣第一級毒品罪嫌，無非係以共同被告黃必成、證人
    許鴻裕、柯昭賢之供述及行動電話0000000000號通話紀錄、
    通聯紀錄等附卷，為其主要論據。惟訊據被告甲○○矢口否
    認有販賣第一級毒品犯行，辯稱：我未委託黃必成送毒品與
    許鴻裕進行交易，也沒有請其去向許鴻裕代為收錢，且未與
    其共用0000000000號之行動電話等語。
三、按犯罪事實應依證據認定之，無證據不得認定犯罪事實，刑
    事訴訟法第154條第2項定有明文。又認定犯罪事實所憑之證
    據，雖不以直接證據為限，間接證據亦包括在內；然而無論
    係直接或間接證據，其為訴訟上之證明，須於通常一般之人
    均不致有所懷疑，而得確信其為真實之程度者，始得據為有
    罪之認定，倘其證明尚未達到此一程度，而有合理性之懷疑
    存在時，即難為有罪之認定，此有最高法院52年台上字第13
    00號判例可資參照；經查：
（一）證人許鴻裕於90年2月20日警詢時固證稱：「（你每次要
      購買毒品時所撥之行動電話0000000000號時，都是由何人
      與你談交易的事情？）有時是黃必成，有時是一位綽號叫
      阿龍之男子接的。」「我都先打他們行動電話0000000000
      號，並在電話中談購買毒品之金額，再由他們約定地點，
      在福德三路超商附近一帶，然後我騎機車前往約定地點等
      候，時間到了時，黃必成便騎一部機車（車號ＴＸＡ－30
      5 號）機車至超商處找我，我見到他時，我先把要購買毒
      品的錢先交給黃必成，經黃必成點收無誤後，由黃必成騎
      機車帶我前往黃必成事先藏置毒品地方，到達該地方時，
      由黃必成指給我看毒品藏置地點，於我拿到毒品交易完成
      後，雙方便各自騎車離開。」「（黃必成與綽號阿龍等2
      人，每次販賣毒品給你時，是否隨身攜帶？）沒有，因為
      他們怕警方當場查緝，故在與我見面之前，均將毒品事先
      藏在超商附近一帶路燈下或轎車輪胎旁。」「（黃必成與
      綽號阿龍之男子是否共同販賣毒品？）我每次打其行動電
      話時，有時是黃必成接聽，有時為綽號阿龍接聽，而且跟
      他們其中任何一人談交易毒品的事均可以，只不過出來交
      易的都是黃必成本人，所以他們兩個是共同販賣毒品沒錯
      。」「90年2 月12日12時許被警方查獲當日是最後1 次，
      這期間陸陸續續總共購買十餘次。」等語 (見偵字第6526
      號卷第78至80頁），證述黃必成與綽號阿龍之男子係共同
      販賣毒品者；惟證人許鴻裕於90年2 月12日最初為警逮捕
      時係證稱：「（你施打的海洛因毒品係向何人購買的？）
      是向綽號叫阿德之男子所購買的。」「（你向綽號阿德購
      買毒品時都如何聯絡？）我都先打其行動電話0000000000
      號，並在電話中言明購買多少錢，並由阿德指定地點，叫
      我先去等，然後再打其行動電話聯絡」「自89年11月份起
      就向阿德購買毒品，直到本日被警方查獲前向綽號阿德購
      買十餘次。」等語，並未提及毒品係向被告與黃必成2 人
      購買毒品，亦未證述被告有接過電話；參酌證人許鴻裕於
      原審94年3 月16日庭訊時證稱：「（是否知道黃必成認識
      被告？）我不知道」「（黃必成有無提過被告？）沒有，
      在警局時才知道」等語，顯見證人許鴻裕於90年2 月20日
      第2 次警詢時所證述被告與黃必成共同販賣毒品，已有可
      疑，另參酌證人許鴻裕於90年2 月12日第1 次警詢中證稱
      ：「（綽號阿德你如何認識？）我是經1 位朋友綽號菜鳥
      之男子所介紹而認識的。」及共同被告黃必成於90年1 月
      9 日偵查中供稱：「（是否認識蔡昕陵？）認識，認識1
      年多，他的綽號叫菜鳥」、證人蔡昕陵於警詢時供稱：我
      所有之毒品是向綽號阿德所購買，共向阿德買毒品7 、8
      次，且約定地點亦在高雄市○○○路附近等語，核與黃必
      成與證人許鴻裕約定之交易地點相同，而共同被告黃必成
      之租屋處在高雄市○○○路51號3 樓，顯見證人許鴻裕係
      透過綽號菜鳥之蔡昕陵向共同被告黃必成購買毒品海洛因
      ，證人許鴻裕於原審所證稱：「不認識被告，沒有看過，
      至於被告的名字，在警局時有聽到，警察拿1 張照片給我
      看，警察告訴我那個人就是被告，問我是否認識他或是看
      過他，毒品是否他給我的，我就隨便回答說是」「認識黃
      必成，看過1 、2 次」「我是向阿德買的（指毒品），阿
      德就是黃必成，沒有向1 位叫阿龍的人購買毒品」「（用
      前開手機購買毒品都是何人與你通話？）都是阿德接機，
      沒有別人」「（警詢時警察只叫你咬出1 個人，為何說出
      2 個？）因為當時在警詢時，警察拿甲○○的照片給我看
      ，我在看守所十多天精神不濟，所以隨便說說，當時已移
      送戒治。」等語（見原審卷第88頁、第97至98頁），尚堪
      採信。
（二）證人即共同被告黃必成於90年2 月20日警詢時雖亦證述與
      龍仔之被告共同販賣毒品與許鴻裕，惟另證稱：「（你何
      時認識許鴻裕，如何認識？）於89年11月間認識，是因龍
      仔為了以後叫我幫他收錢，所以帶我去跟他見面認識」等
      語，核與證人許鴻裕於90年2 月12日第1 次警詢中證稱：
      「（綽號阿德你如何認識？）我是經1 位朋友綽號菜鳥之
      男子所介紹而認識的。」等語，已有不符，證人黃必成於
      上開警詢時又證稱：「（本日龍仔何時與你聯絡，欲作何
      事？）90年2 月20日中午12時左右，打我行動電話000000
      0000號跟我聯絡，他說人在外面，不方便向裕仔收錢，問
      我有沒有事情，我跟他說沒事，叫我幫他去收錢，跟以往
      一樣，收到以後，帶對方去拿東西，本來叫我收6,000 元
      ，後來在途中又電話改為3,000 元，我照此方式作，所以
      被警方查獲」等語，惟亦與證人許鴻裕所證述其於90年2
      月12日中午12時許，為警搜索其在高雄縣大寮鄉○○村○
      ○路225 之36號住處，查扣海洛因1 包，其因而供述毒品
      來源係向黃必成購得，並於90年2 月20日配合警方再撥打
      0000000000號行動電話與黃必成聯絡，佯稱欲購買第一級
      毒品海洛因3,000 元，雙方約定在高雄市○○○路某超商
      交易，為警查獲等情不符；參酌證人黃必成於94年4 月27
      日原審訊問時證稱：「當日被警查獲時，沒有承認販賣毒
      品給許鴻裕，但警察言詞恐嚇脅迫，就是說如果我不承認
      ，要讓我關很久，警察還問我騎乘的機車是誰的，要我供
      出一個上游出來，我當時為了脫罪，所以說出是借我機車
      的甲○○叫我賣的，事實上是我自己賣的」等語，顯見證
      人即共同被告黃必成於警詢時所證述被告甲○○販賣毒品
      海洛因給許鴻裕，我幫僅他去收錢云云，核與事實不符，
      亦難輕信。
（三）證人柯昭賢於90年3 月30日偵查中雖證稱：「我們偵辦1
      件煙毒案，由台北監聽許鴻裕電話，發現許鴻裕都打0000
      000000號電話，向綽號『德仔』、『龍仔』之人買毒品，
      後來我們由監聽中確定許鴻裕向『龍仔』他們買得毒品後
      ，聲請搜索票查獲到許鴻裕，許鴻裕承認有向綽號『龍仔
      』、『德仔』之人買毒品，並且願意配合我們查獲販毒給
      他之人，後來我們把他借提出去，當天許鴻裕用電話打00
      00000000號之電話言明，要買毒品並且約定以前常交易之
      處，之後我們去該處埋伏，之後，許鴻裕認出『德仔』騎
      機車過來，四處查看有無警方埋伏，後來我們依許鴻裕之
      指認，逮得黃必成」等語（見偵6562卷第54頁），惟證人
      許鴻裕於通話中係稱呼對方為「哥仔」而非「德仔」，此
      有通訊監聽譯文附卷可證（彈劾證據），且證人許鴻裕於
      90 年2月12日為警逮捕時係證稱：「（你施打的海洛因毒
      品係向何人購買的？）是向綽號叫阿德之男子所購買的。
      」「（你向綽號阿德購買毒品時都如何聯絡？）我都先打
      其行動電話0000000000號，並在電話中言明購買多少錢，
      並由阿德指定地點，叫我先去等，然後再打其行動電話聯
      絡」「自89年11月份起就向阿德購買毒品，直到本日被警
      方查獲前向綽號阿德購買十餘次。」等語，已如前述，顯
      見證人柯昭賢前述於偵查所證述從監聽中得知許鴻裕打電
      話向綽號『德仔』、『龍仔』之人買毒品，許鴻裕於被逮
      捕承認有向綽號『龍仔』、『德仔』之人買毒品云云，顯
      與事實不符，不得作為被告有販賣毒品之證據。
（四）警方對「0000000000」「0000000000」號行動電話所為之
      監聽，係經報得檢察官同意核准為之，該監聽之錄音帶內
      容，固有證據能力，惟警方就監聽錄音帶所作成之電話監
      聽譯文，係被告以外之人於審判外所為之書面陳述，依刑
      事訴訟法第159之1規定，應無證據能力；且該監聽之錄音
      帶業經銷毀，無從證明監聽譯文所載龍仔係被告本人與證
      人許鴻裕所為對話，亦無從證明監聽譯文所載內容與監聽
      錄音帶內容相符，是該監聽譯文應無證據能力，不得採為
      被告論罪之依據。
（五）共同被告黃必成於90年2月20日警詢時固供稱：「（你何
      時認識許鴻裕，如何認識？）於89年11月間認識，是因龍
      仔為了以後叫我幫他收錢，所以帶我去跟他見面認識」「
      毒品都是由『龍仔』去負責，我只是負責帶對方去拿菸盒
      或衛生紙包內的東西及收錢，再把錢拿去交給『龍仔』」
      「經過3、4次交易後，我發覺跟一般買賣之交易方式並不
      同，他很神秘又不敢出面，都叫我出去，所以我才體會感
      覺裡面的那些東西是毒品之類不法的東西，我曾向他反應
      ，我不幫他收錢，不帶對方去看東西，找藉口盡量推掉，
      但他都說他有事情不方便去，我才答應他收錢，帶對方到
      現場拿東西」等語，於同日偵查中亦供稱：「（是否販賣
      毒品海洛因給許鴻裕？）是我幫『龍仔』去收錢，是『龍
      仔』叫我帶許鴻裕去拾衛生紙或香菸盒包起來的東西。」
      等語，顯見共同被告黃必成係欲將販賣毒品之罪責推給被
      告，而將自己塑造成幫助販賣之角色；並請證人許鴻裕搭
      配其供詞，證稱毒品係向被告購買，其僅是代被告收錢，
      證人許鴻裕遂於90年3 月13日偵查中證稱：「（海洛因向
      何人買的？）向甲○○買的，後透過他介紹認識黃必成之
      後，都由黃必成出面向我收錢。」「（如何聯絡？）我先
      打電話給甲○○0000000000號，約定地點，我先去該處等
      ，黃必成就會出現，我交給他1 至6 千元不等，他就會另
      外帶我去一個地方，叫我在那等，之後他接電話後叫我在
      附近地上找一找，就會找到」，以呼應共同被告黃必成之
      供述；惟參酌證人許鴻裕於90年2 月12日最初為警查獲時
      證稱係經1 位朋友綽號菜鳥之男子介紹認識黃必成，嗣於
      90年2 月20日共同被告黃必成為警查獲時供稱係因被告甲
      ○○叫我幫他收錢，所以帶我去跟許鴻裕見面認識，證人
      許鴻裕始於90年3 月13日偵查中改稱透過甲○○介紹認識
      黃必成，故證人許鴻裕於原審所證稱：「黃必成叫我不要
      咬出他，欠錢的部分是我自己編出來的」「不認識被告甲
      ○○，沒有看過，至於被告甲○○的名字，在警局時有聽
      到，警察拿1 張照片給我看，警察告訴我那個人就是被告
      甲○○，問我是否認識他或是看過他，毒品是否他給我的
      ，我就隨便回答說是。」等語，應與事實相符。
（六）綜上所述，本件公訴人所舉共同被告黃必成、證人許鴻裕
      、柯昭賢之證詞既有瑕疵，監聽譯文又無證據能力，顯難
      為被告有販賣毒品之認定，此外復查無其他積極事證足證
      被告有販賣毒品之犯行，本件要屬不能證明被告甲○○犯
      罪。
四、原審未為詳察，遽為被告甲○○科刑之判決，尚有未合，被
    告甲○○上訴意旨，執此指摘原判決不當，為有理由，應由
    本院予以撤銷改判，另為被告甲○○無罪之諭知。
據上論斷，應依刑事訴訟法第369條第1項前段、第364條、第30
1條第1項前段，判決如主文。
本案經檢察官沈紹嘉到庭執行職務。
中　　華　　民　　國　　94　　年　　12　　月　　13　　日
                  刑事第七庭    審判長法  官  莊飛宗
                                      法  官  黃三友
                                      法  官  黃憲文
以上正本證明與原本無異。
如不服本判決，應於收受本判決後10日內，向本院提出上訴書狀
，其未敘述上訴理由者，並得於提起上訴後10日內向本院補提理
由書狀（均須按他造當事人之人數附繕本）「切勿逕送上級法院
」。
中　　華　　民　　國　　94　　年　　12　　月　　13　　日
　　　　　　　　　　　　　　　　　　　書記官  葉淑華
